【裁判字號】    89,上訴,1569
【裁判日期】    890927
【裁判案由】    毒品危害防制條例
【裁判全文】
臺灣高等法院臺南分院刑事判決             八十九年度上訴字第一五六九號  Ｃ
      上  訴  人  臺灣雲林地方法院檢察署檢察官
      被      告  甲  ○  ○
      指定辯護人  本院公設辯護人  戊  ○  ○
右上訴人因被告違反毒品危害防制條例案件，不服臺灣雲林地方法院八十九年度訴字
第二二四號中華民國八十九年九月二十七日第一審判決（起訴案號：臺灣雲林地方法
院檢察署八十九年度偵字第八九三號），提起上訴，本院判決如左：
      主      文
上訴駁回。
      理      由
一、公訴意旨略以：被告甲○○意圖營利，基於販賣第一級毒品海洛因之概括犯意，
    自民國（下同）八十八年一月間某日起，連續在雲林縣古坑鄉溪州村六十六號住
    處附近路旁，販賣新台幣（下同）三千元至五千元不等之海洛因予丙○○多次，
    嗣於八十八年四月七日十四時許，為警在其上開住處查獲，並扣得海洛因一包（
    淨重０．四一公克）。案經嘉義縣警察局移送偵辦，因認其涉犯有毒品危害防制
    條例第四條第一項之販賣第一級毒品罪嫌云云。
二、按犯罪事實應依證據認定之，無證據不得推定其犯罪事實；又不能證明被告犯罪
    者，應諭知無罪之判決；刑事訴訟法第一百五十四條、第三百零一條第一項，分
    別定有明文。又按犯罪事實之認定，應憑證據，如未能發現相當之證據，或證據
    不足以證明，自不能以推測或擬制之方法，以為裁判之基礎；又認定犯罪事實所
    憑之證據，雖不以直接證據為限，間接證據亦包括在內，然而無論直接或間接證
    據，其為訴訟上之證明，須於通常一般之人均不至有所懷疑，而得確信其為真實
    之程度者，始得據為有罪之認定，倘其證明尚未達到此一程度，而有合理之懷疑
    存在，無從為有罪之確信時，自應為無罪之諭知；亦迭據最高法院著有四十年度
    臺上字第八十六號、七十六年度臺上字第四九八六號判例在案。公訴人認被告涉
    犯有上開販賣第一級毒品之犯行，無非係以證人丙○○、丁○○在警訊時之證詞
    ，及有經警查獲之海洛因一包扣案等由為論據。訊據被告則矢口否認有何販賣第
    一級毒品之犯行，並辯稱：其與女友丁○○同居數月，每月曾給她數千元生活費
    ，嗣發現丁○○拿錢買毒品在同居處予丙○○施用，其為此生氣曾兩次打罵過丙○○，並將丙○○趕走，亦不再給丁○○生活費，丙○○可能因此誣指其販毒，
    又扣案之海洛因一包係丁○○所有，亦非其所有等語。經查證人丙○○在警初訊
    時固曾證稱：「伊自八十八年一月份起，都是每隔一星期就向『耀禮』購買三千
    至五千元不等海洛因毒品一次，數量僅一小包，地點則都是在雲林縣古坑鄉溪州
    村六十六號其租住處附近路旁，我們都是一手交錢，一手交海洛因」云云（見八
    十八年四月六日警訊筆錄）；證人丁○○在警初訊時固亦曾證稱：「（丙○○警
    訊中聲稱伊自八十八年一月份起，每一星期就在雲林縣古坑鄉○○村○○號○○
    路旁，向甲○○購買三、五千元不等海洛因之事，妳是否知情？）我知道有此情
    事，甲○○他告訴我的所以知情」云云（見八十八年四月七日警訊筆錄）。第以
    證人丙○○嗣在偵查中先則證稱：「有關警訊時說向甲○○買毒品之事不實在，
    伊是向『阿賜』買的」云云，繼則改證稱：「伊是向甲○○買的，丁○○沒有免
    費給伊用」云云（見八十八年度偵字第二七００號卷第十八、第十九頁），嗣在
    原審又改證稱：「伊與甲○○見過二、三次面，未曾向他買過海洛因，因之前找
    丁○○要海洛因被他打罵過二次，警察要伊說向何人買毒品，伊才隨便說的」云
    云（見原審卷第八十四頁）；另證人丁○○嗣在原審亦改證稱：「不知道被告有
    賣過海洛因予丙○○，僅知在警局時丙○○有如此指證過，（警訊筆錄）是警員
    自行寫的，不是我的意思」云云（見原審卷第四十五、四十六頁）。凡此有各該
    證人筆錄存卷可資比對，而各該證人先後所供各該證詞，既係前後不一游移不定
    ，而存有嚴重瑕疵，則是否屬實，足據為被告犯罪之證據，已誠非令人無疑？次
    參諸證人丙○○係在警員質以：「你所施用之毒品是向何人所購買？若你說出毒
    品來源，依法可獲得減刑」等語後，始指出係向被告購買之情，不惟有該上開警
    訊筆錄可佐，亦據證人即製作該筆錄之警員乙○○在本院結證屬實，雖該警員為
    該有利於證人丙○○之提示，依法並非無據，惟因證人丙○○聞後盼所犯施用毒
    品罪得以減刑，未能嚴謹思慮而任意供出毒品來源虛應訊問，衡情亦非無可能；
    況販賣第一級毒品之法定本刑為死刑、無期徒刑，縱被告曾有販賣毒品予丙○○
    之行為，其縱屬至愚保密掩飾已唯恐不及，焉有主動告知其女友丁○○之理？雖
    證人即製作該二證人筆錄之警員乙○○，在本院證稱：證人丙○○、丁○○之警
    訊筆錄，均係依該二人之自由陳述據實製作云云，然因嘉義縣警察局既以九十年
    一月十九日嘉縣警刑機字第二三六七三號函覆本院稱：各該警訊錄音帶已遺失致
    無法提供等語在案，自無從比對證明證人丙○○、丁○○警訊所言是否實情，且
    基於上開未能嚴謹思慮而任意供出毒品來源虛應訊問之可能性，自難僅憑證人乙○○之證詞，即認證人丙○○、丁○○警訊所供確屬事實無訛，而得資為被告犯
    罪之證據。再就證人丙○○在原審證稱：伊以前不認識甲○○，找丁○○時曾見
    過二、三次面等語（見原審卷第八十五頁），該證人既僅見過被告二至三次，則
    苟真有於逮捕前不久向被告買過海洛因，何以未能明確指出每次購買之金額及次
    數？而僅泛稱每一星期買三、五千元之海洛因？尤以被告與丁○○原同居於被告
    老家，即雲林縣古坑鄉○○村○○路二十二號，於八十八年三月下旬，始般往同
    鄉溪州六十六號租住，在該處租住十幾天即被逮捕等情，既亦迭據被告所陳明，
    並為證人丁○○所證實，則證人丙○○在警訊中證稱：從八十八年一月間起，即
    在被告上開租住處路旁，向被告購買海洛因乙情，亦顯然有誤。矧被告自警訊迄
    歷次偵審中，迭次所供：其與丁○○同居，嗣來發現丁○○拿錢買毒品在同居處
    給丙○○施用，伊生氣曾兩次打罵過丙○○，並將他趕走等語，核亦與證人丙○○、丁○○在原審所結證之情節相符。又扣案之海洛因一小包（淨重０．四一公
    克），雖係在被告與丁○○租住處查獲，然該海洛因係丁○○所有，既為證人丁○○在原審所自承（見原審卷第四十六頁），是亦難以扣有該包海洛因，而逕為
    被告販賣毒品之證據。再參以員警前往被告住處搜索時，除查扣得上開海洛因一
    包外，並未查獲大量之海洛因或電子秤、天平、包裝袋、帳冊等供販賣海洛因用
    之工具，亦與一般從事販賣海洛因者，均擁有各該工具殊異，是被告無販賣海洛
    因之情事，益信而有徵。
三、綜上各情，參互以觀，足認被告所辯前詞，尚堪採信，此外復查無其他積極證據
    ，足認其有何公訴意旨所指之犯行，本件不能證明被告犯罪。原審為此依刑事訴
    訟法第三百零一條第一項規定，為被告無罪判決之諭知，經核並無不合。檢察官
    上訴意旨，猶執前詞指摘原判決不當，為無理由，依法應予駁回。至扣案之海洛
    因一小包（淨重０‧四一公克）雖屬毒品，然係證人丁○○所有，與被告並無關
    聯，既已有如前述，自應於丁○○所犯施用毒品案件中，另行依法處理，併此敘
    明。
四、據上論斷，應依刑事訴訟法第三百六十八條，判決如主文。
本案經檢察官林炎昇到庭執行職務。
中    華    民    國      九十      年      三      月      六          日
                                  臺灣高等法院臺南分院刑事第二庭
                                      審判長法官  游    明    仁
                                            法官  蘇    重    信
                    法官  林    永    茂
右正本證明與原本無異。
如不服本判決，應於判決送達後十日內向本院提出上訴狀，其未敘述理由者並應於提
出上訴狀後十日內向本院補提理由書（應附繕本)。
                                      法院書記官  楊    清    旺
中    華    民    國      九十      年      三      月      七          日


司法院資訊處製作；財團法人民間司法改革基金會備份。
